【裁判字號】    97,易,7
【裁判日期】    970415
【裁判案由】    詐欺
【裁判全文】
臺灣臺中地方法院刑事判決                 97年度易字第7號
公  訴  人  臺灣臺中地方法院檢察署檢察官
被      告  乙○○
上列被告因詐欺案件，經檢察官提起公訴（96年度偵字第21470
號），本院判決如下：
    主    文
乙○○幫助共同意圖為自己不法之所有，以詐術使人將本人之物
交付，處有期徒刑月，減為有期徒刑壹月又拾伍日，如易科罰
金，以新台幣壹仟元折算壹日。
    事    實
一、
  (一)乙○○明知其與向其蒐集行動電話門號卡之不詳姓名年籍之
    成年人並非熟識，且行動電話門號卡乃以個人名義所申請之
    通話工具，攸關個人對外聯繫之表徵，並可預見一旦交予他
    人使用，即有供作財產犯罪用途之可能，且一般人取得他人
    行動電話門號卡之目的在於掩飾犯行不易遭人追查，而乙○
    ○對於提供其所申辦之行動電話門號卡必然為他人從事不法
    犯罪使用等情節雖無確信，但仍基於縱若其行動電話門號卡
    被該不詳成年人或嗣後取得該門號卡之其他不詳成年人利用
    作為詐欺取財之工具亦不違背其本意之幫助犯意，於民國九
    十五年十月十九日，向台灣大哥大股份有限公司申請取得
    0000000000門號預付卡，隨即於九十五年十月三十日前之某
    時，在不詳地點，以不詳方法及不詳代價，交付予該不詳成
    年人，而容許該不詳成年人及其所屬詐騙集團之成年成員利
    用其上述門號預付卡，遂行詐欺取財之犯行。
  (二)嗣該不詳成年人及其所屬詐騙集團之成年成員，即共同意圖
    為自己不法之所有，基於詐欺取財之犯意聯絡，於九十五年
    十月三十日，以前揭乙○○所申請之0000000000門號預付卡
    發話予甲○○，佯稱：其中獎金新台幣（下同）一百萬元，
    可以用認購方式領取獎金，但須先至郵局匯款云云，使甲○
    ○陷於錯誤，於九十五年十一月二日下午四時零三分，依對
    方指示，匯款七萬一千五百元入案外人徐元財（另經臺灣新
    竹地方法院檢察署檢察官聲請簡易判決處刑）之臺北木柵郵
    局帳號00000000000000號帳戶，致受有損害。嗣該筆款項匯
    入後，該詐騙集團旋即自徐元財帳戶提領一空。其後，甲○
    ○發覺受騙，報警查獲上情。
二、案經臺北市政府警察局文山第一分局報告臺灣臺北地方法院
    檢察署檢察官呈請臺灣高等法院檢察署移轉臺灣臺中地方法
    院檢察署偵查起訴。
    理    由
一、訊據被告乙○○矢口否認有何幫助詐欺取財犯行，辯稱：伊
    所申請之0000000000門號預付卡是遺失，伊沒有將該門號預
    付卡提供給他人使用云云。
二、經查：
  (一)前述0000000000門號預付卡為被告於九十五年十月十九日向
    台灣大哥大股份有限公司所申請取得一節，為被告所是認，
    並有預付卡申請書在卷可稽（見臺灣臺中地方法院檢察署96
    年度偵字第21470號卷第8頁）。而被害人甲○○確於前揭時
    間、地點，遭該詐欺集團之不詳成年成員施以上開詐術，致
    使其陷於錯誤，而依指示將上述款項匯入案外人徐元財之帳
    戶，嗣該筆款項轉入後，旋即遭詐騙集團提領一空等情，業
    據甲○○於警詢時指述明確（檢察官及被告迄本院言詞辯論
    終結前，均未對甲○○警詢陳述之證據能力聲明異議，且本
    院審酌該等言詞陳述作成時之情況，為甲○○就其親身見聞
    之被害經驗所為之陳述，亦無任何違反陳述任意性之事由存
    在，復有卷附徐元財之帳戶資料及甲○○匯款資料等足資相
    佐，堪認為適當，依刑事訴訟法第一百五十九條之五第二項
    規定，自得認甲○○警詢陳述具有證據能力），且有其提出
    之郵政國內匯款執據附卷可憑（見臺灣臺北地方法院檢察署
    96年度偵字第11603號卷第17頁），堪認該詐騙集團之不詳
    成年成員等人，確有利用被告所有之前開門號預付卡，向被
    害人為上開詐欺取財既遂之犯行無誤。
  (二)被告雖辯稱其門號預付卡遺失云云，然被告卻無法清楚交代
    遺失之時間、地點，且其自承該門號預付卡係連同手機一起
    遺失，遺失後未掛失亦未報警。查手機及儲值之預付卡均屬
    有價值之財物，一般人遺失後應會報警以求尋回，並掛失以
    防他人盜用，但被告遺失後卻不掛失，亦不報警處理，顯有
    違常情。又如前所述，該門號預付卡係被告於九十五年十月
    十九日申請取得，但隨即於同年月三十日就被詐欺集團用以
    發話予被害人施行詐騙，前後僅相隔數日。被告既申辦該門
    號預付卡，表示有使用之必要，卻於申辦後數日即遭詐欺集
    團持以詐騙被害人，被告申辦之動機顯有可疑。另詐騙集團
    通常係使用收購而來之人頭門號卡作為行騙工具，而不使用
    失竊或遺失門號卡，此乃因失竊或遺失之門號卡，詐騙集團
    與門號卡申請人間並無默契，若門號卡申請人一發現失竊、
    遺失即立刻掛失或報警，將使詐欺集團無法繼續使用同一門
    號，導致已受騙尚未匯款之被害者無法以該門號與集團成員
    聯繫後續匯款事宜，詐騙犯行即被迫中斷。本件經向台灣大
    哥大股份有限公司查詢結果，該門號預付卡自九十五年十月
    十九日被告申請啟用後，使用至九十六年四月二十九日始因
    過期而停用，有該公司資料查詢在卷可憑（見本院卷第30頁
    ），可知詐騙集團應係在已確保該門號預付卡短期內不會遭
    掛失之情況下，始拿來作為指示被害人匯款之聯絡工具。綜
    上所述，被告辯稱該門號預付卡遺失云云，顯違事理常情，
    更與事實不符，無從採信。被告係在其自由意識之下將其所
    有之上開門號預付卡交付予他人使用一節，應堪認定。
  (三)按刑法上之故意，分為直接故意（確定故意）與間接故意（
    不確定故意），「行為人對於構成犯罪之事實，明知並有意
    使其發生者」為直接故意；「行為人對於構成犯罪之事實，
    預見其發生而其發生並不違背其本意者」為間接故意，刑法
    第十三條第一項、第二項定有明文。衡諸常情，今日一般人
    申請行動電話門號卡，乃極為方便容易且迅速之事，苟有使
    用行動電話之正當用途，自以使用本人或可信賴之親友申請
    之行動電話門號卡，最為便利安全。因此，若非意圖以他人
    名義之行動電話門號卡從事不法用途，並藉以逃避查緝，自
    無花費金錢或以其他方法向無相當信賴關係之陌生人取得行
    動電話門號卡使用之理，且近年來以假稱中獎或其他類似詐
    術而詐使被害人匯款之犯罪類型層出不窮，該等犯罪多數均
    係使用人頭門號作為詐騙被害人之聯絡工具及利用人頭帳戶
    作為詐欺所得金錢之出入帳戶，業經媒體廣為披載，是依通
    常一般人之知識、智能及經驗，均已詳知向陌生人購買、承
    租或其他方法取得行動電話門號卡者，多係欲藉此隱匿真實
    身分，以逃避追查。本件被告為久於社會歷練之成年人，對
    此亦應知之甚詳，自難諉稱不知，故被告對於交付上開門號
    預付卡予不認識之他人使用，將可能被用來作為詐欺取財等
    非法用途上，應有所預見，且不違背其本意，惟被告猶仍提
    供予不詳成年人及其所屬詐騙集團之不詳成年成員使用，堪
    認被告有容任或允許渠等將被告申請之0000000000門號預付
    卡作為詐欺取財之聯絡工具使用。據此，被告確有幫助詐欺
    取財之不確定故意存在，應堪認定。
  (四)再按刑法上之幫助犯，係指以幫助之意思，對於正犯資以助
    力，而未參與實施犯罪之行為者而言。查被告將其所申請之
    上開門號預付卡交付不詳成年人及其所屬詐騙集團之不詳成
    年成員作為詐欺取財之聯絡工具，乃係基於幫助渠等犯詐欺
    取財罪之不確定故意，而被告交付上開門號預付卡之行為，
    要屬詐欺取財構成要件以外之行為，本院復查無被告對於渠
    等所為之詐欺取財犯行之實施，有何犯意聯絡或行為分擔之
    事實，則被告應屬以幫助之意思，參與詐欺取財構成要件以
    外之行為，應以詐欺取財之幫助犯論。綜上所述，被告幫助
    詐欺取財犯行事證明確，應依法論科。
三、論罪科刑
  (一)查該名向被告取得0000000000門號預付卡之不詳成年人及其
    所屬詐騙集團之不詳成年成員之間，係基於意圖為自己不法
    所有之犯意聯絡，共同以上開施行詐術之方式，使被害人陷
    於錯誤，而將前述款項匯入徐元財所有之帳戶內，該筆款項
    旋遭提領一空，渠等所為係共同犯刑法第三百三十九條第一
    項之詐欺取財既遂罪。故核被告所為，係犯刑法第三十條第
    一項、第三百三十九條第一項之幫助詐欺取財罪。
  (二)被告幫助他人犯詐欺取財罪，為幫助犯，本院衡其犯罪情節
    顯較正犯為輕，爰依刑法第三十條第二項之規定，按正犯之
    刑減輕之。
  (三)爰審酌被告恣意將行動電話門號卡交付他人，並容任他人充
    作犯罪工具，殊不可取，其所為造成被害人損失七萬一千五
    百元，並擾亂社會金融交易秩序，迄今未為賠償，事後始終
    否認犯行，對於自己違法行為欠缺悔悟改過之具體表現，暨
    其犯罪動機、目的、生活狀況及智識程度等一切情狀，量處
    如主文所示之刑，並諭知易科罰金之折算標準。
  (四)被告本案犯罪時間係於九十六年四月二十四日以前，所犯合
    於中華民國九十六年罪犯減刑條例所定減刑要件，應依該條
    例第二條第一項第三款、第七條規定，減其刑期二分之一。
據上論斷，應依刑事訴訟法第二百九十九條第一項前段，刑法第
三十條第一項、第二項、第三百三十九條第一項、第四十一條第
一項前段，刑法施行法第一條之一，中華民國九十六年罪犯減刑
條例第二條第一項第三款、第七條，判決如主文。
中    華    民    國    97    年    4     月    15    日
                  刑事第十二庭  審判長法  官  莊深淵
                                      法  官  蔡建興
                                      法  官  羅智文
以上正本證明與原本無異。
如不服本判決，應於收受送達後10日內向本院提出上訴書狀（應
敘述具體理由並附繕本）。
上訴書如未敘述理由，應於上訴期間屆滿後20日內補提理由書於
本院。
                                      書記官  廖春玉
中    華    民    國    97    年    4     月    15    日
附錄本案論罪科刑法條
刑法第30條
幫助他人實行犯罪行為者，為幫助犯。雖他人不知幫助之情者，
亦同。
幫助犯之處罰，得按正犯之刑減輕之。
刑法第339條第1項
意圖為自己或第三人不法之所有，以詐術使人將本人或第三人之
物交付者，處5年以下有期徒刑、拘役或科或併科1000元以下罰
金。


司法院資訊處製作；財團法人民間司法改革基金會備份。
